---
title: "Прогнозирование загруженности спортзала"
author: "<поменяй меня!>"
output: html_document
---

```{r setup, include=FALSE}
knitr::opts_chunk$set(echo = TRUE)
```

```{r Загрузка пакетов, message=FALSE, warning=FALSE}
library(tidyverse) # трансформация и визуализация данных
library(mlr) # фреймворк для машинного обучения
library(stringr) # работа со строками
library(forcats) # работа с факторами
library(parallelMap) # распараллеливание задач
library(rpart.plot) # визуализация деревьев rpart
```

# Постановка задачи

В файле 'gym.csv' содержатся данные о количестве посетителей спортзала в различные моменты времени. Источник: [Crowdedness at the Campus Gym](https://www.kaggle.com/nsrose7224/crowdedness-at-the-campus-gym). Наблюдения выполнены с интервалом в 10 минут.

Агрегируйте данные до часов, подсчитав среднее количество посетителей в течение часа. После этого разработайте модель прогнозирования количества посетителей спортзала и исследуйте ее качество методом 10-блочной кросс-валидации. Для построения и проверки модели используйте функции пакета mlr.

Решения присылайте по email. Задание можно выполнять в группах, но нельзя  смотреть/списывать чужие решения.

